【裁判字號】    89,交聲,256
【裁判日期】    891031
【裁判案由】    違反道路交通管理處罰條例聲明異議
【裁判全文】
臺灣臺北地方法院交通事件裁定                    八十九年度交聲字第二五六號
    異議人即
    受處分人  甲○○
右列受處分人因違反道路交通管理處罰條例案件，對於臺北市交通事件裁決所中華民
國八十九年四月十一日所為之處分( 原處分案號：北市交裁車字第22-A00000000號 )
聲明異議，本院裁定如左：
        主      文
原處分撤銷。
甲○○汽車駕駛人轉彎時，不依標線指示，處銀元陸佰元( 即新臺幣壹仟捌佰元 )罰
鍰，並記違規點數壹點；又汽車駕駛人，駕駛汽車違反道路交通安全規則，因而致人
受傷，吊扣其駕駛執照陸個月。
        理      由
一、按雙黃實線之「分向限制線」縱向標線，用以劃分路面成雙向車道，禁止車輛跨
    越行駛並不得迴轉，「道路交通標誌標線號誌設置規則」第一百六十五條第一項
    及第二項定有明文。駕駛人駕駛汽車，應遵守道路交通標誌、標線、號誌之指示
    ，「道路交通安全規則」第九十條亦有規定。汽車駕駛人轉彎時，有不依標線指
    示情形者，處銀元二百元以上六百元以下( 即新臺幣六百元以上一千八百元以下
     )罰鍰，並記違規點數一點，「道路交通管理處罰條例」第四十八條第二款及第
    六十三條第一項第一款有處罰規定。又汽車駕駛人，駕駛汽車違反道路交通安全
    規則，因而致人受傷者，吊扣其駕駛執照三個月至六個月，「道路交通管理處罰
    條例」第六十一條第二項亦有處罰規定。違反道路交通管理事件行為人，未依規
    定自動繳納罰鍰，或未依規定到案聽候裁決，處罰機關應於一個月內依標準表逕
    行裁決之，「違反道路交通管理事件統一裁罰標準及處理細則」第四十四條第一
    項有明文規定。
二、本件受處分人即異議人甲○○於八十九年一月廿八日上午八時四十分許，駕駛一
    輛車牌T7-442號營業小客車，自臺北市○○路( 東側 )二段卅三號「臺北市立和
    平醫院」門診部出口處車道( 西向 )駛出，不依中華路二段( 雙向四車道 )分向
    限制線( 雙黃實線 )不得跨越及不得迴轉行駛之指示，貿然駕車跨越雙黃實線左
    轉中華路二段( 往南 )方向行駛，適有成年女子駱慧娟駕駛一輛車牌ACB-055 號
    重型機器腳踏車刻沿中華路二段( 北向 )內線車道駛來，爭道行駛，竟跨越分向
    限制線( 雙黃實線 )逆向駛入來車道，以致前車頭與該輛由甲○○所駕駛之營業
    小客車左前車角發生碰撞。駱慧娟駕車失控倒地，受有多處擦傷及腹部鈍挫傷等
    傷害。臺北市政府警察局交通警察大隊執勤員警蔡錫蒼認受處分人甲○○有違反
    「道路交通管理處罰條例」第四十八條第二款及第六十一條第二項規定之行為而
    掣單( 北市警交大字第A00000000 號 )舉發並指定應到案日期( 八十九年三月十
    五日 )。嗣將該紙舉發違規通知單送達受處分人後，受處分人未依限到案聽候裁
    決，原處分機關即於八十九年四月十一日依「道路交通管理處罰條例」第六十一
    條第二項裁處吊扣其駕駛執照三個月( 漏未依同條例第四十八條第二款規定裁處
    新臺幣一千八百元罰鍰並記違規點數一點 )。
三、訊據受處分人甲○○雖就其駕駛該輛車牌T7-442號營業小客車於前揭時地與駱慧
    娟駕駛之該輛車牌ACB-055 號重型機器腳踏車發生碰撞之事實供承不諱，惟矢口
    否認其有違反道路交通管理處罰條例之行為，辯稱略以「臺北市立和平醫院出口
    處並未設立禁止左轉標誌，臺北市○○路○段道路中央之分向限制線( 雙黃實線
     )亦遭上班尖峰時段之擁塞車流所掩蓋，本人對於該路段並不熟悉，所以非常小
    心的以不超過五公里的車速緩慢左轉並查看右後方( 中華路二段南向車道 )來車
    ，才駛越雙黃實線不遠，卻遭逆向行駛之駱慧娟所駕駛之重型機器腳踏車前車頭
    碰撞。如果她不逆向行駛，就不會發生本件交通事故。本人曾經下車探詢其傷勢
    且就近送其至臺北市立和平醫院檢查，如果她有受傷應該會向我索賠，但迄今並
    未這樣做。駕照被扣三個月，家人生計將受影響」云云。經查：
    (一)右揭事實，業據被害人駱慧娟於警訊( 交通事故談話紀錄表 )中指訴綦詳，
        受處分人於警訊( 交通事故談話紀錄表 )中亦不否認其違規跨越雙黃實線行
        駛，有交通事故談話紀錄表、道路交通事故調查報告表、道路交通事故補充
        資料表、交通事故分析研判表等件在卷可稽。被害人駱慧娟因本件交通事故
        受有多處擦傷和腹部鈍挫傷等傷害，亦有臺北市立和平醫院八十九年六月十
        三日北市和醫病字第八九六○三五○○○○號函一紙在卷。受處分人空言指
        稱被害人駱慧娟並未受傷壹節，核與事實不符。
    (二)臺北市○○路○段( 臺北市立和平醫院門診部出口處前 )係雙向四車道，道
        路中央劃設有雙黃實線之「行車分向線」縱向標線，有受處分人提出之現場
        路況相片及「道路交通事故調查報告表」附之現場圖影本在卷可按。受處分
        人駕車自該醫院門診部出口處( 西向 )車道駛出時，縱然並無「禁止左轉」
        標誌，亦應觀察中華路二段北向車道車輛擁塞，並無一般可供轉彎缺口。況
        查該醫院門診部大樓位於中華路二段、廣州街交岔路口東南角，該交岔路口
        係設有行車號誌管制之交岔路口，受處分人猶能以「不超過五公里之車速緩
        慢左轉」，顯見受處分人駕車於前揭時地不顧中華路二段( 北向 )車道車輛
        擁塞，強行利用前後車輛間之空隙逐步插入，逼使其他車輛駕駛人為免發生
        碰撞事故而紛紛採取煞車避讓之安全措施。受處分人在其他車輛駕駛人煞車
        避讓而駛近中華路二段道路中央「分向限制線」( 雙黃實線 )縱向標線之際
        ，豈有未見該處標線之理？受處分人辯稱該處標線遭擁塞車輛淹蓋云云，不
        足採信。
    (三)受處分人甲○○既係營業小客車駕駛人，持有營業小客車駕駛執照，就「道
        路交通標誌標線號誌設置規則」第一百六十五條第一項及第二項規定「雙黃
        實線」之「分向限制線」縱向標線，係用以劃分路面成雙向車道，禁止車輛
        跨越行駛並不得迴轉之指示及「道路交通安全規則」第九十條「駕駛人駕駛
        汽車，應遵守道路交通標誌、標線、號誌之指示」之規定，自應知之甚稔。
        依卷附「道路交通事故調查報告表」所載，本件交通事故發生當時係日間、
        天候晴、路面乾燥無缺陷、視距良好無障礙物等情形觀之，並無任何足令受
        處分人有何不能注意前揭有關道路交通管理規定之情事，其應注意且能注意
        竟疏未注意以致發生本件交通事故，其自有過失無疑。被害人駱慧娟疏未注
        意該處路段「雙黃實線」之標線而貿然跨越駛入來車道，就本件交通事故之
        發生雖然與有過失，但亦無法減免受處分人違反「道路交通管理處罰條例」
        規定之處罰。本件受處分人空言否認違規駕駛，無非係卸責之詞，不足採信
        。從而原處分機關依「道路交通管理處罰條例」第六十一條第二項規定，裁
        處受處分人吊扣其駕駛執照三個月之處分，固非無見。惟查舉發通知單及原
        裁決書之「違規事實」欄內，既均載明受處分人係「跨越行車分向限制線違
        規左轉」致人( 駱慧娟 )受傷，則原處分機關漏未就受處分人違反「道路交
        通管理處罰條例」第四十八條第二款「汽車駕駛人轉彎時，不依標線指示」
        之違規行為裁處罰鍰並記違規點數，即有未洽。又受處分人未於指定應到案
        日期( 八十九年三月十五日 )前依規定到案聽候裁決，已詳見前述。原處分
        機關未依「違反道路交通管理事件統一裁罰標準及處理細則」第四十四條第
        一項逕依標準表規定從重裁處吊扣駕駛執照六個月之處分，亦於規定有違。
        原處分機關之處分既有前揭不當，即無法維持而應由本院予以撤銷，並另依
        「道路交通管理處罰條例」第四十八條第二款、第六十三條第一項第一款及
        第六十一條第二項規定，分別裁處如主文第二項所示之處分，以資適法。
據上論斷，應依道路交通案件處理辦法第二十條前段，裁定如主文。
中      華      民      國    八  十  九    年    十      月    卅一    日
                          臺灣臺北地方法院交通法庭
                                  法  官  鍾      華
右正本證明與原本無異。
如不服本裁定，應於裁定送達後五日內向本院提出抗告狀。
                                  書記官  黃  繡  琴
中      華      民      國    八  十  九    年    十一    月    一      日


司法院資訊處製作；財團法人民間司法改革基金會備份。
